臺灣彰化地方法院民事判決
111年度家繼訴字第43號
原      告  林炳旺  


訴訟代理人  許燦奎律師
被      告  黃林為  


            林金鳳  


            林銘輝  

            林秀芬  


            林雅玲  

兼上三人
訴訟代理人  林雅惠  

上列當事人間請求分割遺產事件，本院於民國111年9月29日言詞
辯論終結，判決如下： 
    主      文
兩造公同共有如附表一「遺產項目」欄所示之遺產，應按附表一
「分割方法」欄所示方法分割。
訴訟費用新台幣37927元由兩造依附表二所示之應有部分比例負
擔。
    事實及理由
壹、程序部分：
    本件被告黃林為未於言詞辯論期日到場，核無民事訴訟法第
    386條各款所列情形之一，依家事事件法第51條準用民事訴
    訟法第385條第1項前段規定，依原告之聲請，由其一造辯論
    而為判決。
貳、原告起訴主張略以：
、按繼承，因被繼承人死亡而開始；繼承人有數人時，在分割
    遺產前，各繼承人對於遺產全部為公同共有；除法律另有規
    定或契約另有訂定者外，繼承人得隨時請求分割遺產；公同
    共有物之分割，除法律另有規定外，準用關於共有物分割之
    規定，此民法第一千一百四十七條、第一千一百五十一條、
    第一千一百六十四條、及第八百三十條第二項分別定有明文
    。再按在公同共有遺產分割自由之原則下，民法第一千一百
    六十四條規定繼承人得隨時請求分割遺產，該條所稱「得隨
    時請求分割遺產」，依同法第八百二十九條及八百三十條第
    一項規定觀之，自應解為包含請求終止公同共有關係在內，
    俾繼承人之公同共有關係歸於消滅而成為分別共有，始不致
    與同法第八百二十九條所定之旨趣相左，庶不失繼承人得隨
    時請求分割遺產之立法本旨（最高法院93年度台上字第2609
    號判決意旨參照）。
、查兩造之被繼承人林葛業於民國（下同）95年9月12日死亡，
    遺留附表二編號1至編號16之遺產，其全體繼承人含林施清
    束及林六，雖均已辦妥公同共有之繼承登記在案。然其繼承
    人之一林六就附表二編號16及編號1至編號15公同共有之遺
    產，先前已均遭其債權人聲請鈞院查封拍賣，且均由繼承人
    之一即被告黃林為分別於99年10月14日及99年10月26日拍賣
    取得，又繼承人之一林鹿（業已於105年9月15日死亡）就附
    表二編號1至編號16公同共有之遺產，已均由林鹿繼承人之
    一林銘輝分割繼承取得。再查，被繼承人林施清束業於110
    年5月4日死亡，其繼承人之一林鹿之繼承人即林銘輝、林雅
    惠、林金鳳、林秀芬、林雅玲等五人，及原告就附表二編號
    1至編號16之遺產不動產，亦均已辦妥公同共有之繼承登記
    。兩造為被繼承人林葛之繼承人，原告與被告林銘輝、林雅
    惠、林金鳳、林秀芬、林雅玲又另為被繼承人林施清束之繼
    承人，而被繼承人林葛及林施清束所遺留如附表一所示之遺
    產，其繼承人迄今均尚未辦理分割遺產登記，且被繼承人林
    葛及林施清束均並無以遺囑禁止遺產分割，故原告當得依前
    揭法律規定，提起請求分割遺產之訴訟。
、聲明：㈠兩造就被繼承人林葛所遺留如附表一所示編號1至編號16之遺產及原告與被告林銘輝、林雅惠、林金鳳、林秀芬、林雅玲就被繼承人林施清束所遺留如附表一編號1至編號17所示之遺產，請求依附表一「分割方法」欄所示之方法分割為分別共有。㈡訴訟費用由兩造依附表二所示之比例負擔。
參、被告林金鳳、被告林雅惠兼林銘輝、林秀芬、林雅玲訴訟代
     理人到庭主張：同意原告請求等語。
肆、被告黃林為均未於最後言詞辯論期日到場，亦未提出書狀作
    何聲明或陳述。
伍、得心證之理由：
一、按繼承，因被繼承人死亡而開始；遺產繼承人，除配偶外，
    依下列順序定之：1.直系血親卑親屬、2.父母、3.兄弟姊妹
    、4.祖父母；第1138條所定第一順位之繼承人，以親等近者
    為先；第1138條所定第一順序之繼承人，有於繼承開始前死
    亡或喪失繼承權者，由其直系血親卑親屬代位繼承其應繼分
    。同一順序之繼承人有數人時，按人數平均繼承，但法律另
    有規定者，不在此限；配偶有相互繼承遺產之權，其應繼分
    與第1138條所定第一順序之繼承人同為繼承時，其應繼分與
    他繼承人平均，民法第1147條、第1138條、第1139條、第11
    40條、第1141條、第1144條第1款分別定有明文。
二、經查，原告主張之事實，業據原告提出繼承系統表乙份、土
    地登記謄本16份、不動產權利移轉證書乙份、遺產稅免稅證
    明書正本及影本各乙份、被繼承人林葛及林施清束之繼承人
    應繼分明細表等件為證。復經本院職權向彰化縣鹿港地政事
    務所函調被繼承人林鹿之繼承人（即被告林銘輝、林雅惠、
    林金鳳、林秀芬、林雅玲）辦理分割繼承之分割協議書影本
    （登記日期105年11月22日，原因發生日期105年9月19日）
    過院參辦，有上開地政事務所函覆之資料在卷可稽。原告主
    張之事實且為被告林銘輝、林雅惠、林金鳳、林秀芬、林雅
    玲所不爭執，被告黃林為經合法通知，未到庭爭執或提出書
    狀供本院審酌，依民事訴訟法第280條第3項準用同條第1項
    規定視同自認，堪認原告此部分之主張為真實。
三、又按繼承人有數人時，在分割遺產前，各繼承人對於遺產全
    部為公同共有；繼承人得隨時請求分割遺產，但法律另有規
    定或契約另有訂定者，不在此限，此為民法第1151條、第11
    64條所明定。再按公同共有物分割之方法，除法律另有規定
    外，應依關於共有物分割之規定，民法第830條第2項定有明
    文。另按繼承人將公同共有之遺產，變更為分別共有，係使
    原公同關係消滅，另創設繼承人各按應有部分對遺產有所有
    權之新共有關係，其性質應仍屬分割遺產方法之一。本件被
    告黃林為經合法通知未到庭，且兩造迄今未能協議分割，是
    本件應有不能協議分割之情形。又本件遺產並無不能分割之
    情形，從而，原告依前揭規定請求分割遺產，自應准許。本
    院審酌原告所提之分割方案，符合兩造應有部分比例，未影
    響被告權利，且為被告林銘輝、林雅惠、林金鳳、林秀芬、
    林雅玲所同意，僅被告黃林為未表示意見，而被告黃林為亦
    未提出其他分割方案供本院審酌，從而原告訴請將兩造公同
    共有如附表一所示之遺產依附表一「分割方法」欄所示方法
    分割（即按兩造繼承自被繼承人林葛及林施清束之應繼分，
    再加各別承受部分，之應有部分比例）為分別共有，為有理
    由，應予准許。
陸、訴訟費用負擔之依據：家事事件法第51條，民事訴訟法第80
    條之1。　　
中　　華　　民　　國　　111 　年　　10　　月　　31　　日
                  家事法庭 法　官　王美惠
以上正本係照原本作成。
如對判決上訴，應於判決送達後20日內向本院提出上訴狀。如委
任律師提起上訴者，應一併繳納上訴審裁判費。
中　　華　　民　　國　　111 　年　　10　　月　　31　　日
                                書記官　林子惠
附表一:
編號 遺產項目（被繼承人林葛及林施清束）         分割方法 01 彰化縣○○鄉○○段000地號土地、面積267.98平方公尺、權利範圍公同共有40分之9 分歸原告按27/400、被告黃林為按18/200、林銘輝按99/2000、林雅惠、林金鳳、林秀芬、林雅玲各按9/2000之比例取得。 02 彰化縣○○鄉○○段000地號土地、面積330.04平方公尺、權利範圍公同共有40分之9 同上 03 彰化縣○○鄉○○段000地號土地、面積589.47平方公尺、權利範圍公同共有40分之9 同上 04 彰化縣○○鄉○○段000地號土地、面積2825.96平方公尺、權利範圍公同共有40分之9 同上 05 彰化縣○○鄉○○段000地號土地、面積2068.54平方公尺、權利範圍公同共有60分之11 分歸原告按33/600、被告黃林為按22/300、林銘輝按121/3000、林雅惠、林金鳳、林秀芬、林雅玲各按11/3000之比例取得。 06 彰化縣○○鄉○○段000地號土地、面積280.87平方公尺、權利範圍公同共有40分之9 分歸原告按27/400、被告黃林為按18/200、林銘輝按99/2000、林雅惠、林金鳳、林秀芬、林雅玲各按9/2000之比例取得。 07 彰化縣○○鄉○○段000地號土地、面積308.85平方公尺、權利範圍公同共有40分之9 同上 08 彰化縣○○鄉○○段000地號土地、面積1041.15平方公尺、權利範圍公同共有40分之9 同上 09 彰化縣○○鄉○○段000地號土地、面積674.51平方公尺、權利範圍公同共有40分之9 同上 10 彰化縣○○鄉○○段000地號土地、面積397.42平方公尺、權利範圍公同共有40分之9 同上 11 彰化縣○○鄉○○段000地號土地、面積521.07平方公尺、權利範圍公同共有40分之9 同上 12 彰化縣○○鄉○○段000地號土地、面積944.35平方公尺、權利範圍公同共有40分之9 同上 13 彰化縣○○鄉○○段000地號土地、面積745.93平方公尺、權利範圍公同共有40分之9 同上 14 彰化縣○○鄉○○段000地號土地、面積1451.54平方公尺、權利範圍公同共有40分之9 同上 15 彰化縣○○鄉○○段000地號土地、面積3798.01平方公尺、權利範圍公同共有40分之9 同上 16 彰化縣○○鄉○○段000地號土地、面積1058平方公尺、權利範圍公同共有2分之1 分歸原告按3/20、被告黃林為按2/10、林銘輝按11/100、林雅惠林金鳳、林秀芬、林雅玲各按 1/100之比例取得。 17 彰化縣福興鄉農會存款新台幣25430元(此部分係林施清束之遺產，並非林葛之遺產) 分歸原告按5/10、林銘輝、林雅惠、林金鳳、林秀芬、林雅玲各按1/10之比例取得。 

附表二:兩造應有部分比例（即兩造繼承自被繼承人林葛及林施
清束之應繼分，再加各別承受部分）
編號 繼承人 應有部分 01 林炳旺 3/10 (即繼承林葛1/5、繼承林施清束1/10) 02 黃林為 2/5  (即繼承林葛1/5、拍賣取得林六1/5) 03 林銘輝 11/50 (即分割繼承林鹿1/5、繼承林施清束1/50) 04 林雅惠 1/50  (繼承林施清束1/50) 05 林金鳳 1/50   (繼承林施清束1/50) 06 林秀芬 1/50  (繼承林施清束1/50) 07 林雅玲 1/50  (繼承林施清束1/50)